臺灣士林地方法院刑事判決　　　　　　 94年度簡上字第142號
上　訴　人
即　被　告　乙○○
上列上訴人即被告因毒品危害防制條例案件，不服本院士林簡易
庭中華民國94年9 月14日94年度士簡字第973 號第一審刑事簡易
判決（聲請簡易判決處刑案號：臺灣士林地方法院檢察署94年度
偵緝字第7067號），提起上訴，本院管轄之第二審合議庭判決如
下：
    主  文
上訴駁回。
    事實及理由
一、本案經本院審理結果，認第一審判決以被告乙○○所為係犯
    毒品危害防制條例第11條第2 項之持有第二級毒品罪，判處
    有期徒刑3 月，並諭知易科罰金之折算標準，其認事用法均
    無不當，量刑亦認妥適，應予維持，並引用第一審判決書及
    檢察官聲請簡易判決處刑書記載之事實、證據及理由。
二、被告乙○○上訴意旨係以：伊對於犯罪事實均無爭執，然扣
    案之大麻煙是警察盤查伊時伊主動交出，應符合自首要件，
    應予減輕其刑云云。本院查：
  (一)按刑法第62條關於自首規定所謂之「發覺」，係指該管公務
    員已知悉犯罪事實並知犯罪人為何人或對其發生嫌疑時，即
    得謂為已發覺，但此項對犯人之嫌疑，仍須有確切之根據得
    為合理之可疑者，始足當之，若單純主觀上之懷疑，要不得
    謂已發生嫌疑；又所謂知悉，固不以確知其為犯罪之人為必
    要，但必其犯罪事實，確實存在，且為該管公務員所確知，
    始屬相當。最高法院20年上字第1721號、26年渝上字第1839
    號、72年台上字第641 號、75年台上字第1634號判例分別著
    有明文。再自首，祇以犯人在其犯罪未發覺前，向該管公務
    員自承犯罪而受裁判為已足，不以言明「自首」並「願受裁
    判」為必要（最高法院30年上字第140 號、63年台上字第11
    01號判例意旨）。
  (二)證人即承辦本件之台北市政府警察局石牌分局警員甲○○於
    本院審理調查時證稱：案發當天執行查緝槍枝及毒品之專案
    勤務，因為文林北路73號為汽車修理場，老闆「阿元」有毒
    品前科，先前曾在該處查獲過毒品，所以常去該處查緝毒品
    ，當天並未接獲線報，是因為看見被告將車停在修理場前面
    覺得可疑，所以對被告實施盤查，看見音響下方有一個開放
    式置物盒，裡面放一個香菸盒，因為之前查獲毒品之經驗，
    有的被告會將毒品藏在香煙盒內，所以命被告將香菸盒提出
    ，被告提出之香菸細細的，外型不是很完整，所以我們懷疑
    那是大麻煙，盤查被告及命被告提出香菸盒時還不知道被告
    持有毒品等情（本院94年12月27日審判筆錄參照）。從上述
    證人之證述可知，員警只是因為被告將車停在修理場門口附
    近而上前盤查，只是單純主觀上懷疑被告可能有犯罪情事，
    並非明確知悉被告持有毒品之事實，並非當時盤查之員警即
    已發覺被告持有毒品之事實。
  (三)本件重點在於被告打開香菸盒之前或同時，有無向警方表明
    盒內之物品是大麻煙，抑或被告係被動打開香菸盒後，始經
    警發現內裝有大麻煙？此事關被告有無自首，得否受自首減
    刑之寬典。經查：證人甲○○證稱：香菸盒是我們要求被告
    提出，被告才拿出來，被告將香菸盒打開之前或是同時並未
    向警方表示盒內裝有大麻煙，是拿出大麻煙後我們問被告這
    是什麼東西，被告才說是大麻等語（本院94年12月27日審判
    筆錄參照）。就此而言，足認在員警盤查時，被告並非『主
    動提出』大麻煙，而是受警方要求被動提出大麻煙，且被告
    打開香菸盒提出大麻煙之際，並未主動向警方表明該物品為
    大麻煙，是員警本於先前查獲毒品案件之經驗，認為該香菸
    不同於一般之香菸，進而對被告涉嫌在該處所持有大麻煙產
    生合理之懷疑，堪認已達具備確切根據之程度，而與刑法第
    62條所稱犯罪尚未發覺之情狀並不相當。縱令經員警追問後
    被告自承持有大麻煙，僅係被告犯行遭發覺後之態度問題，
    難認符合自首要件，被告此部分辯解尚難採信。
三、綜上所述，原審判決適用毒品危害防制條例法第11條第2 項
    ，第18條第1 項前段，刑法第11條、第47條、第41條第1 項
    ，罰金罰鍰提高標準條例第2 條之規定，逕以簡易判決量處
    有期徒刑3 月，並諭知易科罰金之折算標準，其認事用法均
    無不合，量刑亦稱妥適，上訴意旨均徒憑己意指摘原判決不
    當，為無理由，應予駁回。
據上論斷，應依刑事訴訟法第455 條之1 第1 項、第3 項、第36
8 條，判決如主文。
本案經檢察官鄭嘉欣到庭執行職務
中　　華　　民　　國　　94　　年　　12　　月　　30　　日
　　　　　　　　　刑事第三庭審判長法  官  洪英花
                                  法  官  周群翔
                                  法  官  汪梅芬
以上正本證明與原本無異。
本件不得上訴。
                                  書記官  林旻弘
中　　華　　民　　國　　94　　年　　12　　月　　30　　日
